【裁判字號】    99,訴,257
【裁判日期】    990630
【裁判案由】    履行契約
【裁判全文】
臺灣高雄地方法院民事判決               99年度訴字第257號
原      告  戊○○
訴訟代理人  甲○○
被      告  華南產物保險股份有限公司
法定代理人  丁○○
訴訟代理人  丙○○
上列當事人間請求履行契約事件，本院於民國99年6 月8 日言詞
辯論終結，判決如下：
    主  文
原告之訴駁回。
訴訟費用由原告負擔。
    事實及理由
一、原告主張：原告前於民國97年5 月14日以所有之車牌號碼KZ
    -03 號大型重機車，向被告投保強制汽車責任保險及任意汽
    車第三人責任保險，投保期間為97年5 月18日起至98年5 月
    18日止，嗣原告於97年6 月8 日駕駛上開重機車在高雄縣燕
    巢鄉○○路與大仁路口與訴外人乙○○發生車禍，致乙○○
    受傷，經原告會同被告與乙○○進行多次協調，迄97年12月
    25日始在高雄縣燕巢鄉調解委員會達成調解，由原告賠償乙
    ○○新台幣（下同）3,100,000 元（含強制機車責任險），
    其中1,000,000 元由原告給付，其餘2,100,000 元則由被告
    負責給付（下稱系爭調解協議）。詎被告於98年1 月16日，
    竟以原告於事故當時所騎乘之車輛並非其所投保之大型重機
    車為由，撤銷於調解委員會所為承諾賠償之意思表示，並拒
    絕賠付乙○○上述金額。為此，爰依系爭調解協議，提起本
    件訴訟，並聲明：被告應給付乙○○2,100,000 元。
二、被告則以：依乙○○所提供之事故現場照片，原告於事故當
    時所騎乘之車輛為義大利廠牌DUCATI之紅色大型重機車，並
    非被告承保廠牌為BMW 1100RT之車牌號碼ZK-03 號大型重機
    車，故被告於高雄縣燕巢鄉調解委員會97年12月25日調解當
    時同意賠償之承諾，顯係遭原告詐欺而陷於錯誤所為，被告
    業於98年1 月16日依民法第738 條第1 款、第3 款之規定通
    知原告撤銷該意思表示，自無再依系爭調解協議賠償之義務
    ，本件原告請求為無理由等語，資為抗辯，並聲明：原告之
    訴駁回。
三、本件兩造不爭執事項及爭點：
(一)、不爭執部分：
 1、原告以其所有之車牌號碼KZ-03 號大型重機車（下稱系爭投
    保機車），向被告投保強制汽車責任保險及任意汽車第三人
    責任保險（系爭保險），投保期間為97年5 月18日至98年5
    月18日，有系爭投保機車之保險單在卷可參（見本院98年度
    司雄調字第53號卷第3 頁）。
 2、原告於97年6 月8 日在高雄縣燕巢鄉○○路與大仁路口與乙
    ○○發生車禍，致乙○○受傷，經原告會同被告在場，於98
    年1 月7 日在高雄縣燕巢鄉調解委員會與乙○○達成系爭調
    解協議，內容為原告願給付乙○○3,100,000 元（含強制汽
    車責任險），給付方式由原告負擔1,000,000 元，其餘2,10
    0,000 元由被告給付，有高雄縣燕巢鄉調解委員會97年12月
    25日調解書（下稱系爭調解書）在卷為憑（見本院98年度司
    雄調字第53號卷第4 頁）。
 3、被告於98年1 月16日發函通知原告撤銷其於調解當時承諾賠
    償乙○○2,100,000 元之意思表示，有被告98年1 月16日（
    98）高車賠字第0101號函附卷可稽（見本院98年度司雄調字
    第53號卷第6 頁）。
(二)、爭點：
 1、原告有無權利請求被告對乙○○給付2,100,000 元？
 2、原告於事發當時所騎乘之車輛是否為系爭投保機車？
 3、被告得否以受詐欺而陷於錯誤為由，依民法第738 條第1 款
    、第3 款之規定撤銷其於系爭調解程序所為承諾賠償乙○○
    2,100,000 元之意思表示？
四、茲就上開爭點，析述本院得心證之理由如下：
(一)、原告有無權利請求被告對乙○○給付2,100,000 元？
 1、按被保險人對第三人應負損失賠償責任確定時，第三人得在
    保險金額範圍內，依其應得之比例，直接向保險人請求給付
    賠償金額，保險法第94條第2 項定有明文。而所謂「責任確
    定」，不僅指經法院判決確定或其他與確定判決相同效力之
    情形而言，如依保險法第93條所定保險人應受拘束之承認、
    和解或賠償之情形，亦應屬之。蓋依保險法第93條規定「保
    險人得約定被保險人對於第三人就其責任所為之承認、和解
    或賠償，未經其參與者，不受拘束。但經要保人或被保險人
    通知保險人參與而無正當理由拒絕或藉故遲延者，不在此限
    」之反面解釋，保險人經參與被保險人對於第三人就其責任
    所為之承認、和解或賠償者，即應受該承認、和解或賠償之
    拘束；再參諸該條但書之規定，保險人於經要保人或被保險
    人通知參與，而無正當理由拒絕或藉故遲延之情形下，即不
    得主張不受和解拘束，可知和解對保險人發生拘束力之基礎
    ，在於已保障保險人對於和解之參與機會，而不在於其對和
    解內容之同意；是保險人若已參與被保險人與第三人之和解
    ，除有正當理由得拒絕和解條件外，均應受該和解之拘束（
    95年台上第2820號判決意旨參照），此際，被保險人對第三
    人應負之損失賠償責任即屬確定。次按，經法院核定之民事
    調解，與民事確定判決有同一之效力；經法院核定之刑事調
    解，以給付金錢或其他代替物或有價證券之一定數量為標的
    者，其調解書得為執行名義，鄉鎮市調解條例第27條亦有明
    定。
 2、查系爭調解協議內容，係原告與乙○○於高雄縣燕巢鄉調解
    委員會達成調解，且經被告派員到場參與，復經本院准予核
    定，有系爭調解書在卷可參，依前揭法律規定及說明意旨，
    系爭調解協議即與民事確定判決有同一效力，且依保險法第
    93條規定，被告除有正當理由得拒絕系爭調解協議外，均應
    受系爭調解協議之拘束（按：被告雖主張因受詐欺而撤銷其
    於系爭調解程序所為承諾賠償乙○○2,100,000 元之意思表
    示，惟此部分乃第2 項、第3 項爭點，於本件尚無審究之必
    要，詳後述）。準此，系爭調解協議即已確定原告對第三人
    乙○○應負之損失賠償責任。則依系爭調解協議，原告雖對
    郭亦失負有3,100,000 元之損害賠償責任，且其中2,100,00
    0 元應由被告給付予乙○○，惟依保險法第94條第2 項規定
    ，乙○○得在保險金額範圍內，直接向保險人即被告請求給
    付其中2,100,000 元，亦即，乙○○依法取得向被告請求給
    付2,100,000 元之直接請求權，而該權利並非原告所擁有甚
    明。再者，參以保險人於第三人由被保險人應負責任事故所
    致之損失，未受賠償以前，不得以賠償金額之全部或一部給
    付被保險人，為保險法第94條第1 項所明定，原告固為系爭
    保險之被保險人，然於其未將2,100,000 元自行賠付予乙○
    ○以前，被告依法不得以賠償金額之全部或一部給付予原告
    ，亦屬當然。承上所述，原告既未將2,100,000 元先行賠付
    予乙○○，尚不得請求被告給付系爭保險理賠金，且被告依
    系爭調解協議應給付乙○○2,100,000 元，亦屬乙○○對被
    告之直接請求權，並非原告對被告所得主張之權利，則原告
    依據系爭調解協議，訴請被告給付予乙○○2,100,000 元，
    洵屬無據。
(二)、被告雖抗辯事發當時原告所騎乘之車輛並非系爭投保機車，
    其業依民法第738 條第1 款、第3 款之規定撤銷其於系爭調
    解程序所為承諾賠償乙○○2,100,000 元之意思表示，故原
    告請求並無理由等語。惟依原告之主張，如系爭調解協議並
    無被告所辯上開瑕疵，依系爭調解協議，原告亦無得請求被
    告給付乙○○2,100,000 元之權利，是關於原告於事發當時
    所騎乘之車輛是否為系爭投保機車？被告得否以受詐欺而陷
    於錯誤為由，依民法第738 條第1 款、第3 款之規定撤銷其
    於系爭調解程序所為承諾賠償乙○○2,100,000 元之意思表
    示等爭點，以及兩造就此等爭點所提攻擊、防禦方法及證據
    資料，本院自無逐一審究論述之必要，附此敘明。
五、綜上所述，依據系爭調解協議，原告並無請求被告給付乙○
    ○2,100,000 元之權利。從而，原告依據系爭調解協議，請
    求被告給付2,100,000 元予乙○○，為無理由，應予駁回。
六、據上論結，本件原告之訴為無理由，依民事訴訟法第78條，
    判決如主文。
中    華    民    國    99    年    6     月    30    日
                  民事第六庭  法  官  林書慧
正本係照原本作成。
如不服本判決，應於送達後20日內，向本院提出上訴狀並表明上
訴理由，如於本判決宣示後送達前提起上訴者，應於判決送達後
10日內補提上訴理由書（須附繕本）。
中    華    民    國    99    年    6     月    30    日
                              書記官  史華齡

司法院資訊處製作；財團法人民間司法改革基金會備份。
